臺灣臺北地方法院民事裁定　　　　　　100年度監宣字第183號
　　　　　　　　　　　　　　　　　　100年度監宣字第262號
聲　請　人　顏端
代　理　人　陳秀卿律師
　　　　　　林世芬律師
聲　請　人　顏旭志
代　理　人　李亢和律師
相　對　人　顏梁素芳
上列當事人間聲請監護宣告事件，本院裁定如下：
    主    文
宣告顏梁素芳（女，民國○○年○○月○日生，身分證統一編號：Ｚ00
0000000號）為受輔助宣告之人。
選定顏純（女，民國○○年○月○○日生，身分證統一編號：Ｚ000000
000號）、顏旭志（男，民國○○年○月○日生，身分證統一號碼：Ｚ
00000 0000號）為受輔助宣告之人顏梁素芳之輔助人。
聲請程序費用新臺幣壹仟元由受輔助宣告之人顏梁素芳負擔。
    理    由
一、聲請意旨略以：聲請人係相對人之子女，相對人因罹患老人
    失智症，必須依賴他人提供生活照料，現已無能力處理自己
    之事務，為此依法聲請宣告相對人為受監護宣告之人；倘未
    達監護宣告之程度，聲請為輔助宣告等語。
二、按對於因精神障礙或其他心智缺陷，致不能為意思表示或受
    意思表示，或不能辨識其意思表示之效果者，法院得因本人
    、配偶、四親等內之親屬、最近1年有同居事實之其他親屬
    、檢察官、主管機關或社會福利機構之聲請，為監護之宣告
    。其意思表示或受意思表示，或辨識其意思表示之能力，顯
    有不足者，法院得因本人、配偶、四親等內之親屬、最近一
    年有同居事實之其他親屬、檢察官、主管機關或社會福利機
    構之聲請，為輔助之宣告。受輔助宣告之人，應置輔助人；
    法院為輔助之宣告時，應依職權就配偶、四親等內之親屬、
    最近一年有同居事實之其他親屬、主管機關、社會福利機構
    或其他適當之人選定一人或數人為輔助人。法院選定輔助人
    時，應依受輔助宣告之人之最佳利益，優先考量受輔助宣告
    之人之意見，審酌一切情狀，並注意下列事項：受輔助宣告
    之人之身心狀態與生活及財產狀況、受輔助宣告之人與其配
    偶、子女或其他共同生活之人間之情感狀況、輔助人之職業
    、經歷、意見及其與受輔助宣告之人之利害關係。民法第14
    條第3項、第15條之1、第1113條之1準用第1111條及第1111
    條之1分別定有明文。又法院對於監護之聲請，認為未達民
    法第14條第1項之程度，而有輔助宣告之原因者，得依聲請
    或依職權以裁定為輔助之宣告，為民事訴訟法第624條之3第
    1項所明定。
三、聲請人主張之事實，業據其提出戶籍謄本、診斷證明書為證
    。又本院於鑑定人面前訊問相對人，相對人雖然情緒激動，
    惟尚能正確回答問題，有鑑定筆錄足參；其經鑑定結果為：
    老年失智症患者，已達中度失智程度，目前之認知、語言及
    判斷力有明顯缺損但未完全喪失，致其為意思表示或受意思
    表示，或辨識其意思表示效果之能力，顯有不足，其病史亦
    顯示其老年失智症之嚴重程度近年來逐漸加劇，並且受限於
    其病識感不佳，未能進行治療，依臨床常理推論，其回復可
    能性不高等情，有國泰醫療財團法人國泰綜合醫院之「精神
    鑑定報告書」足參，堪認相對人非完全不能辨識其意思表示
    之效果，未達應受監護宣告之程度，惟其辨識能力既有不足
    ，即有為輔助之必要，爰依聲請對相對人為輔助之宣告。
四、查相對人育有10名子女，明確表示希望由聲請人旭志擔任輔
    助人，大女兒顏端回家只會跟伊要錢，伊與3女兒顏純感情
    好等語（見100年8月29日非訟事件筆錄）；參酌台北市政府
    社會局所為之訪視報告，其建議略以：評估長女有足夠能力
    監護案主，案3女亦有足夠能力擔任會同開具財產清冊之人
    等語，有卷附訪視報告足參，並斟酌相對人其他子女顏純、
    顏旭宏、顏燕秀到本院調查時所為之陳述，可知相對人女兒
    、兒子意見不同，分為兩陣營，雙方互信基礎薄弱，女兒懷
    疑相對人顏旭志覬覦相對人之財產而爭取擔任輔助人。顏純
    、顏燕秀雖均推聲請人顏端擔任輔助人，俾與相對人顏旭志
    相抗衡。惟選任輔助人應以受輔助宣告人之最佳利益為最優
    先考量，故本院優先考量相對人之意見，並徵得顏純之同意
    ，參酌其他子女之意見，認選定顏旭志、顏純共同擔任相對
    人之輔助人，除可使相對人獲得最佳照顧外，亦可相互監督
    他方處理受輔助宣告人之事務時，是否確實符合相對人之利
    益，避免由某一人獨任輔助人時，發生擅權處理相對人之財
    產致損害相對人權益之情事發生。爰裁定如主文。
中    華    民    國    100   年    10    月     5    日
                  家事法庭法  官  吳素勤
以上正本係照原本作成。
如不服本裁定關於選定輔助人部分，應於送達後10日內向本院提
出抗告狀，並繳納抗告費新臺幣壹仟元；其餘關於輔助宣告之部
分，不得抗告。
中    華    民    國    100   年    10    月     5    日
                          書記官  郭麗琴